臺灣高雄地方法院刑事判決　　　　　　 95年度交訴字第113號
公　訴　人　臺灣高雄地方法院檢察署檢察官
被　　　告　丁○○
上列被告因公共危險案件，經檢察官聲請簡易判決處刑（95年度
偵字第2566號），本院認不應依簡易判決處刑（94年度交簡字第
1145號），改依通常程序審理，並判決如下：
    主  文
丁○○犯肇事致人傷害逃逸罪，累犯，處有期徒刑拾月。
    事  實
一、丁○○前因竊盜案件，經本院判處有期徒刑10月確定，於民
    國93年2 月24日縮短刑期執行完畢。其於94年7 月15日8時
    50分許，駕駛車牌號碼ZS-6497 號自小客車行駛國道一號高
    速公路南下，因行駛路肩違規為警攔停，因恐遭警查出其通
    緝身分，未經警方查問，即駕車離去，並沿高雄縣鳳山市○○○路○道由北往南方向行駛，故遭警方在後追捕；嗣其行
    經高雄縣鳳山市○○○路○道口欲右轉瑞隆東路時，竟疏未
    注意車前狀況，率予右轉行駛，致其所駕駛自小客車車頭撞
    及由戊○○所騎乘附載其女甲○○，沿高雄縣鳳山市○○○
    路由東往西方向行駛之車牌號碼ZBH-418 號機車，致戊○○
    、甲○○二人人車倒地後受傷（傷害部份經撤回告訴，由檢
    察官另為不起訴處分），丁○○於肇事後並未救護傷者或報
    警為適當之處置即駕車逃逸，經戊○○報警後為警循線查獲
    。
二、案經高雄縣政府警察局鳳山分局報請及臺灣高雄地方法院檢
    察署檢察官自動檢舉偵查起訴。
    理  由
壹、證據能力部分：
一、按被告以外之人（含被害人、告訴人、證人、共同被告等）
    於審判外之言詞，係屬傳聞證據，原則上並無證據能力，刑
    事訴訟法第159 條第1 項定有明文；又證人依法應具結而未
    具結者，其證言不得作為證據，同法第158 條之3 亦有明文
    。經查：證人戊○○於警詢之陳述，屬傳聞證據，並無證據
    能力。再證人戊○○於偵查中所為陳述，並未以證人之地位
    具結，依上開說明，其所為陳述，亦無證據能力。
二、其餘如聲請簡易判決處刑書所引之書面證據，屬被告以外之
    人於審判外之書面陳述，原無證據能力，惟經審判長提示並
    告以要旨後，被告丁○○已知該書面陳述係審判外之書面證
    據，惟未於言詞辯論終結前表示異議，本院審酌上開證據作
    成過程並無不適當之情形，又對於被告涉案之事實具有相當
    之關聯性，依刑事訴訟法第159 條之5 第2 項之規定具有證
    據能力。
貳、實體方面：
一、訊據被告丁○○否認有上揭犯行，辯稱：當時並未撞到人，
    如果有撞到人，警察就會追上，將伊攔下來等語。惟查：
  (一)證人戊○○於本院審理時證稱：案發時伊騎機車載著女兒在
    鳳山市○○○路由東往西行駛，當時為綠燈，一輛紅色、狀
    似跑車之自小客車在右側自高速公路急駛下來，伊聽到煞車
    聲音，但該車未煞住以致車頭撞及伊機車腳踏板部位，遭撞
    後伊與女兒被摔出去，二人身體均有受傷，因後面有警察在
    追，該車停了一下後即右轉離去，追趕的警察把肇事自小客
    車車牌號碼抄下來交給伊，伊報警後再將車號交給到現場處
    理之警察等語（詳本院卷第66-71 頁）；證人甲○○證稱：
    當時機車被紅色車子撞及，伊有受傷，撞到後該車即離開，
    並未下來查看，警察曾拿一張紙給伊母親，不知記載之內容
    為何等語（詳本院卷第71-73 頁）；證人即高雄縣警察局交
    通警察隊員警乙○○於本院亦證稱：伊接到通知到現場時，
    只有戊○○及其女兒在現場，二人均有受傷，機車倒在路中
    央，右前腳踏板處損壞，肇事車輛之車牌號碼是國道五隊員
    警拿給戊○○，伊回隊上查到該車為出租車輛等語（詳本院
    卷第66-68 頁）。上開證人就戊○○及甲○○確因車禍致身
    體受有傷害、肇事車輛號碼為國道警察提供、肇事駕駛並未
    下車查看及採取必要措施乙節，證述內容相符，堪信為真實
    。
  (二)證人丙○○證稱：伊為直航通有限公司老闆，被告偽造何昇
    達證件向其租車，嗣因有人打電話通知車子在岡山某處而找
    到該車，惟車頭全毀（即警卷第21頁照片）等語（詳本院卷
    第64-65 頁）；被告亦自承：當時伊因行駛路肩遭警方攔停
    ，但想到另有案件通緝，故又駕車離去，又因警方在後追捕
    ，乃駕車下交流道，在瑞隆東路路口，見有很多車停著，便
    右轉行駛，速度確實很快；所駕之車為紅色，係伊所承租，
    後來另出車禍曾至岡山派出所製作筆錄等語（詳偵卷第
    12-13 頁、本院卷第77-79 頁），亦堪證明被告確為肇事車
    輛之駕駛人無誤。查被告既能清楚描述駕車行至瑞隆東路口
    時，路口車輛為停止狀況，對於證人戊○○騎乘機車由東向
    西行駛至瑞隆東路口，顯然亦能加以注意，惟因其後方有警
    車追捕，且車行速度較快，故而擦撞戊○○騎乘之機車，並
    於肇事之後，為逃避警方之追緝，而未下車查看並採取救護
    或其他必要之措施。以此觀之，被告所辯未有擦撞云云，無
    非卸責之詞，並無可採。
  (三)此外，並有高雄縣警察局交通警察隊車禍案件記錄表、道路
    交通事故調查報告表、現場圖、現場及肇事車輛照片10張、
    小客車租賃契約書、內政部警政署刑事警察局鑑驗書及被害
    人戊○○、甲○○之診斷證明書在卷可證。
  (四)按駕駛車輛與人發生車禍者，一般人均可預見他人恐受有相
    當傷害之虞，而駕駛人駕駛汽車肇事致人受傷，應即採取救
    護或其他必要之措施並向警察機關報告，不得駛離，道路交
    通管理處罰條例第62條第1 項亦有明文，被告於肇事後，知
    悉證人戊○○、甲○○身體受有傷害，已如前述，竟未施以
    援手逕自離開現場，顯無意救助而有逃逸之意思，已為灼然
    。是以，本件事證明確，被告駕車肇事致人受傷而逃逸之犯
    行堪可認定，應依法論科。
二、被告為本次之犯行後，刑法於94年1月7日修正，於94年2月2
    日公布，並於95年7月1日施行。按行為後法律有變更者，適
    用行為時之法律，但行為後之法律有利於行為人者，適用最
    有利於行為人之法律，刑法第2條第1項訂有明文。修正前刑
    法47條累犯之規定，修正後為第47條第1 項，且以受有期徒
    刑之執行完畢後5 年內故意再犯有期徒刑以上之罪者為限。
    本件被告係於受有期徒刑之執行完畢後5 年內再故意犯有期
    徒刑以上之罪，是不論依修正前之刑法第47條，或修正後之
    刑法第47條第1 項之規定，均構成累犯，並無特別有利者，
    依最高法院95年第21次刑事庭決議，應逕行適用修正後之規
    定。
三、核被告丁○○所為，係犯刑法第185 條之4 肇事逃逸之罪。
    被告前因竊盜案件，經本院判處有期徒刑10月確定，於93年
    2 月24日縮短刑期執行完畢，有臺灣高等法院被告前案紀錄
    表及臺灣台東地方法院檢察署92年執助字第216 號執行卷宗
    影本在卷可稽。爰審酌被告肇生交通事故後，未留在現場協
    助救護傷者，反逃離現場，輕忽人命，惡性非輕，且於犯後
    未能坦承犯行，態度非佳等一切情狀，量處如文所示之刑。
據上論斷，應依刑事訴訟法第299 條第1 項前段，刑法第185 條
之4 、第47條第1 項，判決如主文。
中　　　華　　　民　　　國　　96　年　　2　　月   27  日
                          交通法庭  審判長法　官  曾逸誠
                                      　　法　官  林柏壽
                                      　　法　官  李  蓓
以上正本證明與原本無異。
如不服本判決，應於收受送達後10日內向本院提出上訴書狀（應
附繕本）。
中　　華　　民　　國　　96　　年　　2 　　月　　27　　日
　　　　　　　　　　　　　　　　　　　　  書記官  何慧娟
附錄本判決論罪之法條：
中華民國刑法第185條之4
（肇事遺棄罪）
駕駛動力交通工具肇事，致人死傷而逃逸者，處6 月以上5 年以
下有期徒刑。
